【裁判字號】    98,司財管,239
【裁判日期】    990118
【裁判案由】    指定遺產管理人
【裁判全文】
臺灣高雄地方法院民事裁定           98年度司財管字第239號
聲  請  人  高雄縣政府地方稅務局
法定代理人  甲○○
上聲請人聲請對被繼承人乙○○指定遺產管理人事件，本院裁定
如下：
    主  文
選任蘇志成律師為被繼承人乙○○（男，民國○○○年○○月○
○○日生，身分證統一編號：Ｚ000000000號）之遺產
管理人。
程序費用新臺幣壹仟元由被繼承人乙○○之遺產負擔。
    理  由
一、按「繼承開始時，繼承人之有無不明者，由親屬會議於1 個
    月內選定遺產管理人，並將繼承開始及選定遺產管理人之事
    由，向法院報明。」、「無親屬會議或親屬會議未於前條所
    定期限內選定遺產管理人者，利害關係人或檢察官，得聲請
    法院選任遺產管理人，並由法院依前項規定為公示催告。」
    、又「先順序繼承人均拋棄其繼承權時，由次順序之繼承人
    繼承，其次順序之繼承人有無不明或第四順序之繼承人均拋
    棄其繼承權者，準用關於無人承認繼承之規定。」，民法第
    1177條、第1178條第2 項、第1176條第6 項分別定有明文。
二、聲請意旨略以：緣被繼承人乙○○於民國97年1 月22日死亡
    ，生前設籍於高雄縣鳳山市○○路134 巷41之3 號，因其各
    順位繼承人均已依民法第1174條規定聲明拋棄繼承，並經本
    院97年度繼字第1444號准予備查在案。而被繼承人乙○○是
    否有其他繼承人不明，其親屬會議亦未於1 個月內選任遺產
    管理人，為處理相關稅捐事宜，爰狀請本院依法選任本件之
    遺產管理人等語。
三、經查：（一）聲請人主張前揭事實，業據其提出戶政連線除
    戶資料、繼承系統表、本院97年9 月30日雄院高97繼雲字第
    1444號函、財政部財稅資料中心家庭成員（三親等）資料查
    詢清單、全國財產稅總歸戶財產查詢清單、欠稅總歸戶查詢
    情形表等件為證，並經本院依職權調取本院97年度繼字第14
    44號拋棄繼承權卷宗核閱屬實，堪信為真實。（二）聲請人
    既對被繼承人乙○○有債權存在，為其債權人，自應屬利害
    關係人無訛。又被繼承人乙○○之繼承人均已依法拋棄繼承
    ，復查無其他合法繼承人存在，揆諸前揭規定，被繼承人乙
    ○○之遺產自應準用關於無人承認繼承之規定，參以其親屬
    會議並未於死亡發生之日起1 個月內為其選定遺產管理人並
    呈報本院，是聲請人以利害關係人之地位，向本院聲請選任
    被繼承人乙○○之遺產管理人，自屬有據。（三）本院審酌
    ：被繼承人乙○○前揭現存之合法繼承人既均已依法拋棄繼
    承，本無義務就其遺產再為管理，且由渠等既已行使法律所
    賦予之拋棄繼承權，可知顯已不願再與被繼承人乙○○之遺
    產有何糾葛；況擔任遺產管理人，主要係彙整被繼承人之財
    產，踐行被繼承人債權、債務之確認，將債權、債務作適法
    合理之分配，並於有繼承人承認繼承時或遺產分配後尚有剩
    餘時，將遺產移交繼承人或國庫，且須熟悉相關法律程式及
    具備耐心及熱心進行遺產處分之相關程式，實非一般民眾可
    勝任，經本院自高雄律師公會願意擔任法院遺產管理人名單
    中徵詢後，蘇志成律師願意以其專業知識管理及處理被繼承
    人乙○○後續之遺產問題，並有電話紀錄1 紙附卷可憑，爰
    選任蘇志成律師為本件被繼承人乙○○之遺產管理人。另因
    本件被繼承人乙○○之全部繼承人均拋棄繼承，而「準用」
    無人承認繼承之規定，與繼承人有無不明之情形尚屬有間，
    是民法第1178條第1 項關於承認繼承之公示催告，即無準用
    之餘，附此敘明。
四、依非訟事件法第157 條、第24條第1 項，裁定如主文。
五、如對本裁定抗告，須於裁定送達後10日之不變期間內，向本
    院提出抗告狀，並繳納抗告費新臺幣1,000 元。
中    華    民    國    99    年    1     月    18    日
                  家事法庭  司法事務官  宋佳蓁

司法院資訊處製作；財團法人民間司法改革基金會備份。
